【裁判字號】    89,訴,430
【裁判日期】    900808
【裁判案由】    妨害自由等
【裁判全文】
台灣花蓮地方法院刑事判決                          八十九年度訴字第四三０號
    公  訴  人  台灣花蓮地方法院檢察署檢察官
    被      告  戊○○
    選任辯護人  葉源龍
    被      告  丙○○
右列被告因妨害自由等案件，經檢察官提起公訴（八十九年度偵字第二八五七號），
本院判決如左：
    主  文
戊○○共同以非法方法剝奪人之行動自由，處有期徒刑肆月，如易科罰金，以參佰元
折算壹日。
丙○○共同以非法方法剝奪人之行動自由，處有期徒刑伍月，如易科罰金，以參佰元
折算壹日。
    事  實
一、戊○○、丙○○與甲○○有金錢糾紛，丙○○乃於民國（下同）八十九年六月二
    十八日上午十一時許，駕駛戊○○所有車號Ｕ七－四五二０號自用小客車，夥同
    蔡振榮（男，六十六年二月一日生，住花蓮縣壽豐鄉○○村市○街二二號，國民
    身份證統一編號：Ｚ000000000號）及綽號「小龍」之不詳姓名成年男
    子（以下簡稱：「小龍」），共同基於剝奪他人行動自由之犯意聯絡，前往乙○○在花蓮縣吉安鄉○○路七號二樓之二住處，由「小龍」上樓強押甲○○上車，
    剝奪其行動自由，開車往花蓮縣壽豐鄉池南村鯉魚潭方向行駛，乙○○見狀後隨
    即以電話向花蓮縣警察局吉安分局北昌派出所報案。途中，丙○○在車內以行動
    電話與戊○○聯絡，相約在鯉魚潭停車場會合，戊○○遂基於剝奪他人行動自由
    之事中犯意聯絡，駕駛另一部車號Ｇ六－０三九五號自用小客車，搭載同有犯意
    聯絡之黃皇憲到來，二車會合後即朝鯉魚潭旁山路行駛。約於當日中午十二時三
    十分許，上述二部汽車停在山路旁，丙○○、蔡振榮、「小龍」、戊○○、黃皇
    憲等人即共同以手腳群毆甲○○，致其受有右臉擦傷瘀血（一乘一、四乘零點五
    、五乘零點五、二乘一公分）頸痛、前胸痛、左肘左背瘀血（三乘二、十乘五公
    分）等之傷害，毆畢，再由戊○○與黃皇憲強押甲○○上其等所駕駛之Ｇ六－０
    三九五號自用小客車，丙○○等人則駕駛另一部汽車一同前往花蓮縣吉安鄉干城
    村附近小吃店用餐。嗣因戊○○接獲友人通報，告囑丙○○有人報警，須於當日
    下午六時前送甲○○至北昌派出所銷案後即離去。丙○○與蔡振榮二人乃繼續強
    押甲○○，於同日下午二時許，至北昌派出所表示要銷案，因未遇承辦員警丁○○且甲○○並非報案人無法銷案而作罷。同日下午三時許，丙○○等人復將甲○○押往花蓮市鎮○街五四巷八號戊○○經營之鑑蓮房屋公司後先行離去，即留下
    甲○○與戊○○談判，迨至同日下午四時許，戊○○方囑不知情之職員林佳弘將
    甲○○載至花蓮縣吉安鄉○○路其平時停放機車處釋放下車。
二、案經被害人甲○○訴由花蓮縣警察局吉安分局報請台灣花蓮地方法院檢察署檢察
    官偵查起訴。
    理  由
一、訊據被告戊○○、丙○○，除被告丙○○坦承獨自一人毆打甲○○外，對於其他
    犯罪事實均矢口否認，被告戊○○略辯稱：「我沒打被害人也沒有押被害人到鯉
    魚潭那裡，我是事後到鯉魚潭那裡，那時候已接近中午，我們有一起去吃飯，後
    來警察打電話跟我說，有人報案要我過去說明，伊真的沒有強押甲○○，也沒有
    打他」等語。被告丙○○則辯稱：「因為甲○○欠我們三百五十萬元，我沒有強
    押甲○○上車，他和我們去鯉魚潭說他有一塊地在那裡，叫我們估價看看‧‧‧
    ，但是到那裡他什麼也拿不出來，我一時氣憤就打他，我是徒手打他，‧‧‧，
    沒有共同打，只有我一人打甲○○而已」等語。惟查，右開如何被強押上車，如
    何被載至鯉魚潭山區遭被告等人圍毆之犯罪事實，業據被害人甲○○迭於警訊、
    偵查及本院審理時指訴歷歷，且有行政院衛生署花蓮醫院診斷證明書一紙附卷可
    稽；而目睹甲○○如何被人毆打並強押上車之事實，亦據證人乙○○於本院審理
    時證述翔實（見本院九十年七月十一日審判筆錄），並有花蓮縣警察局受理各類
    案件紀錄表（即俗稱報案紀錄）附於偵查卷第四十頁可稽。雖上述報案紀錄表之
    「處理情形欄」記載：「經通知甲○○於本（二十八）日下午十四時許，至派出
    所說明，聲稱對方（查證後為丙○○）係與其朋友關係，約好於十二時至至鯉魚
    潭看地，並無其他所謂的威脅、恐嚇等情事」等語。然查，書寫此一紀錄之員警
    丁○○於本院審理時結證稱：「案發當時並沒有寫『處理情形』，是當天下午二
    點多是我們同事處理，因為我已經下班了，我下午六點在上班時，同事彭耀生跟
    我說下午二點多甲○○到派出所銷案，彭耀生跟我說他們來銷案時就是這樣講」
    等語（見本院九十年七月十一日審理筆錄），而案發當日十四時許在北昌派出所
    值班之員警周智義則結證稱：「甲○○並沒有跟我說『並無其他所謂威脅恐嚇等
    情事』這些話，銷案內容是丁○○後來再來上班之後所填寫的。那一段話可能是
    丁○○自己來判斷所寫上去的」等語（見本院九十年七月二十日審判筆錄）。是
    以，當日下午被害人甲○○與丙○○、蔡振隆至北昌派出所銷案時，並未明確向
    承辦警員表示「並無其他所謂威脅恐嚇等情事」等語，而該「處理情形欄」上之
    記載，乃係事後方由非於當時值班之承辦員警丁○○所填寫，故此「處理情形欄
    」上之記載顯與事實有所出入，不足為被告等人有利之證據。另被告戊○○雖辯
    以：伊並未毆打被害人或限制其自由，只是事後到達案發地點與被告丙○○等人
    會合云云。然查，被告戊○○及丙○○二人於本院審理時均供稱：甲○○所積欠
    其三百五十萬元債務中，係分別積欠戊○○二百五十萬元，積欠丙○○一百萬元
    等語，顯見被告二人均與被害人甲○○有金錢糾紛，甚且被告丙○○更於偵查時
    供稱「他（指甲○○）騙了我們三百多萬元」（見偵查卷第十三頁背面），故被
    告丙○○、戊○○主觀上對於甲○○之騙錢行徑感到不悅，乃人之常情，是被告
    丙○○、「小龍」、蔡振榮等人強押被害人甲○○至鯉魚潭一事，縱戊○○事先
    並未知悉，然其於事後亦前往鯉魚潭與其等會合，並共同毆打甲○○，且接著押
    甲○○上其所駕駛汽車前往吉安鄉干城村吃午飯，顯見被告戊○○對於強押甲○○妨害其身體自由一事，並不違背其本意，並於事中加入強押之行列。因此，被
    告丙○○、戊○○所辯，均不足採信。綜上所述，被告二人所辯均係事後飾卸之
    詞，其等犯行均堪以認定，均應依法論科。
二、核被告戊○○、丙○○所為，均係犯刑法第三百零二條第一項之妨害自由罪。被
    告戊○○、丙○○、蔡振榮、「小龍」、黃皇憲等人均有犯意聯絡及行為分擔，
    均為共同正犯（蔡振榮、「小龍」、黃皇憲等三人均應請檢察官另案偵辦）。又
    被告戊○○、丙○○等人共同傷害甲○○之行為，均係其等實施強暴、脅迫之當
    然結果，不另論罪（最高法院三十年度上字第三七０一號判例參照），公訴人認
    被告等係犯刑法第三百零二條第一項、第二百七十七條第一項之罪，具有方法結
    果之牽連犯關係，而應從一重之妨害自由罪論處等語，容有誤會，應予更正。又
    按行為後法律有變更者，適用裁判時之法律；但裁判前之法律有利於行為人者，
    適用最有利於行為人之法律，刑法第二條第一項定有明文。且如易服勞役、易科
    罰金等法令之變更，亦有刑法第二條第一項規定之適用，最高法院二十九年度上
    字第五二五號判例可供參照。經查，刑法第四十一條業於九十年一月四日修正，
    同年一月十日經總統公布實施，該條修正為：「犯最重本刑為五年以下有期徒刑
    之罪，而受六月以下有期徒刑或拘役之宣告，因身體、教育、職業、家庭之關係
    或因其他正當事由，執行顯有困難者，得以一元以上三元以下折算一日，易科罰
    金。但確因不執行所宣告之刑，難收矯正之效或難以維持法秩序者，不在此限。
    」「併合處罰之數罪，均有前項情形，其應執行之刑逾六月者，亦同」；較諸修
    正前刑法第四十一條規定：「犯最重本刑為三年以下有期徒刑以下之刑之罪，而
    受六月以下有期徒刑或拘役之宣告，因身體、教育、職業或家庭之關係，執行顯
    有困難者，得以一元以上三元以下折算一日，易科罰金」，就易科罰金部分，修
    正後之法律對本案被告二人較為有利，是依據前開說明，本案自應適用裁判時即
    修正後之刑法第四十一條第一項前段規定，對被告二人為易科罰金之諭知。爰審
    酌被告二人因主觀上懷疑被甲○○騙錢不還，而懷恨在心，不知循法律途徑解決
    債務，竟以暴力方式強押被害人出面解決，及被害人所受損害，被告二人犯罪後
    之態度等一切情狀，分別量處如主文所示之刑，並均諭知易科罰金之折算標準，
    以示儆懲。
據上論斷，依刑事訴訟法第二百九十九條第一項前段，刑法第二條第一項前段、第二
十八條、第三百零二條第一項，刑法第四十一條第一項前段，罰金罰鍰提高標準條例
第一條前段、第二條，判決如主文。
本案經檢察官李子春到庭執行職務
中      華      民      國    九十      年      八      月      八      日
                              臺灣花蓮地方法院刑事庭
                                  法  官  林  國  泰
右正本證明與原本無異。
如對本判決不服，應於送達後十日內，向本院提出上訴狀。（應抄附繕本）
                                  法院書記官
中      華      民      國    九十      年      八      月     十三     日
附錄本判決論罪之法律條文：
刑法第三百零二條
私行拘禁或以其他非法方法，剝奪人之行動自由者，處五年以下有期徒刑、拘役或三
百元以下罰金。
因而致人於死者，處無期徒刑或七年以上有期徒刑，致重傷者，處三年以上十年以下
有期徒刑。
第一項之未遂犯罰之。


司法院資訊處製作；財團法人民間司法改革基金會備份。
